【裁判字號】    94,上易,2260
【裁判日期】    950407
【裁判案由】    竊盜等
【裁判全文】
臺灣高等法院刑事判決                94年度上易字第2260號
  上  訴  人  臺灣臺北地方法院檢察署檢察官
  被      告  丙○○
  選任辯護人  李靜蕙律師
  輔  佐  人
  即被告之母  乙○○○
上列上訴人因被告竊盜案件，不服臺灣臺北地方法院94年度簡上
字第192號，中華民國94年11月14日第一審判決（起訴案號：臺
灣臺北地方法院檢察署94年度偵字第12464號），提起上訴，本
院判決如下：
    主  文
原判決及簡易判決關於竊盜部分撤銷。
丙○○竊盜，處拘役伍拾日，如易科罰金，以參佰元折算壹日。
    事  實
一、丙○○意圖為自己不法之所有，於94年1月7日下午9時許，
    在臺北市中山區之美麗華百貨公司5樓竊取甲○○所有，內
    有身分證、台新銀行信用卡及信用卡簽帳單各1張（卡號：
    000000000000000）之女用小皮包1只，得手後據為己有。而
    於94年7月10日凌晨3時30分許，在臺北市中山區大直橋上，
    為警攔檢查獲，並扣得女用皮包及簽帳單等物
二、案經甲○○訴由臺北市政府警察局中山分局移送偵辦。
    理  由
一、按刑事訴訟法第87條之規定逮捕須被告因逃亡或藏匿，經通
    緝，始得為之。本件臺北市政府警察局中山分局大直派出所
    通知單，以被告因犯竊盜案件，經該所依刑事訴訟法第87條
    之規定，逕行逮捕（偵字第12464號卷第22、23頁）。惟查
    被告於當時，並無任何刑事案件遭通緝之記錄，則臺北市政
    府警察局中山分局大直派出所依據刑事訴訟法第87條之規定
    逮捕被告，顯然無據，被告因逮捕而於警訊之自白即無證據
    能力，不得採為證據，合先敘明。
二、另按刑事訴訟法第159條之5規定，被告以外之人於審判外之
    陳述，雖不符前四條之規定，而經當事人於審判程序同意作
    為證據，法院審酌該言詞陳述或書面陳述作成時之情況，認
    為適當者，亦得為證據。當事人、代理人或辯護人於法院調
    查證據時，知有第159條第1項不得為證據之情形，而未於言
    詞辯論終結前聲明異議者，視為有前項之同意。被害人甲○
    ○於警訊中之陳述，屬傳聞證據，惟被告與辯護人對於被害
    人警訊筆錄之證據能力於原審及本院審理中均未為爭執，且
    甲○○於警訊中係陳述其失竊之時地、物品等情形，並指認
    查獲之小皮包及簽帳單係其所失竊之物，且本件簽帳單上確
    有其簽名，又其並不認識被告，亦未指認被告，有警訊筆錄
    在卷可稽（同上卷第19、30頁），是衡之當時警訊筆錄之作
    成情形，其應無為不實陳述之必要，所陳具有可信性，且為
    證明其確有失竊之事實，依上開規定自有證據能力，而得採
    為證據。
三、訊據被告丙○○固坦認於其機車內查獲被害人甲○○之女用
    皮包、簽帳單等物，惟否認有何竊盜犯行，辯稱：女用皮包
    是在大直北安路撿到的，不是偷來的云云。辯護人並以員警
    盤查並非出於有正當理由足認被告有何犯罪事實，而主張盤
    查不合法，取得之證物無證據能力；偵訊筆錄為誘導訊問云
    云為辯。惟查:
  (一)被告經警移送檢察署為第一次偵訊時，雖否認竊盜犯行，辯
    稱是伊撿到甲○○皮包云云，惟經檢察官於94年8月9日依法
    傳喚到庭後，除對於如何侵占丁○○信用卡（此部分業經原
    審判決免訴確定）、與其兄辦理幾張信用卡等敘明原委外，
    並供稱「有問題的卡除了這四張外，還有一樣是另一個女生
    的卡」、「那是在大直北安路竊盜來的」等語，此有偵查筆
    錄在卷可稽（見偵字第12464號卷第37、38頁）。辯護人抗
    辯以偵訊筆錄係被告遭誘導訊問，始坦承「有問題之信用卡
    裝於扣案之甲○○皮包內」之事實，該部分之坦承顯有瑕疵
    而不得做為證據。經本院勘驗該次偵訊錄影光碟內容：經檢
    察官詢以「有問題的卡有幾張？」被告答以「除了這4張外
    （按指同時於被告身上查獲丁○○之4張信用卡），還有1張
    是另外一個女孩子的卡。有問題的，除了這4張卡以外，還
    有另外一個女孩子的，他有一張信用卡。」檢察官接續訊以
    「那張卡哪來的？」被告直接回答「那是在大直的北安路上
    竊盜來的。北安路路口。那個女孩子說是在大直美麗華掉的
    。」檢察官告以「你剛剛有說竊盜，我們大家都有聽到。」
    被告此時則沉默無聲，此有勘驗筆錄在卷可稽（見本院95年
    3月9日準備程序筆錄第2頁）。依筆錄觀之，檢察官之問話
    並無暗藏假設性之答案，而被告亦非僅簡單以是或否、有或
    沒有等單一、被動性回答，此訊問尚難認有何違法或不當，
    是被告上開任意性之自白具有證據能力，可採為證據。
  (二)又被害人甲○○於警訊稱其皮包是94年1月7日21時許，在臺
    北市中山區○○○路（美麗華百樂園5樓）遭竊（見偵查卷
    第20頁），被告雖自白是在北安路上竊盜來，二人就遭竊地
    點與偷竊地點所陳雖有歧異，惟因被告於警訊調查之初即否
    認偷竊犯行（雖亦有陳稱係竊盜，然無證據能力，不得作為
    證據，如前述），辯稱係於北安路路口拾得被害人皮包，迨
    至第二次檢察官偵訊時雖情急承認竊盜行為，然其為符合先
    前所供之北安路路口之辯解及其明知被害人已陳稱係在美麗
    華失竊，而仍故意為不實之地點之供陳，以卸刑責，此由其
    緊接而稱「那個女孩子說是在大直美麗華掉的」可知，是應
    以被害人甲○○所指遭竊地點即被告行竊地點為大直美麗華
    5 樓為與事實相符。
  (三)另按「臨檢：於公共場所或指定處所、路段，由服勤人員擔
    任臨場檢查或路檢，執行取締、盤查及有關法令賦予之勤務
    」，警察勤務條例第11條第3款定有明文。90年12月14日公
    布之釋字第535號解釋固釋明：「警察勤務條例規定警察機
    關執行勤務之編組及分工，並對執行勤務得採取之方式加以
    列舉，已非單純之組織法，實兼有行為法之性質。依該條例
    第11條第3款，臨檢自屬警察執行勤務方式之一種。臨檢實
    施之手段：檢查、路檢、取締或盤查等不問其名稱為何，均
    屬對人或物之查驗、干預，影響人民行動自由、財產權及隱
    私權等甚鉅，應恪遵法治國家警察執勤之原則。實施臨檢之
    要件、程序及對違法臨檢行為之救濟，均應有法律之明確規
    範，方符憲法保障人民自由權利之意旨」，但上述解釋並未
    直接認定該條例違憲而無效，此觀該釋憲文所揭示：「前述
    條例第11條第3款之規定，於符合上開解釋意旨範圍內，予
    以適用，始無悖於維護人權之憲法意旨。現行警察執行職務
    法規有欠完備，有關機關應於本解釋公布之日起2年內依解
    釋意旨，且參酌社會實際狀況，賦予警察人員執行勤務時應
    付突發事故之權限，俾對人民自由與警察自身安全之維護兼
    籌並顧，通盤檢討訂定，併此指明」之意旨自明。是以依據
    上開釋憲意旨，而於92年6月25日制定公布、同年12月1日開
    始施行之警察職權行使法，即於第6、7條明定在符合一定要
    件情況下，警察在公共場所或合法進入之場所，得對於一定
    人員查證其身分及採取必要措施（如攔停人、車，檢查身體
    及所攜帶之物）。足認警察依法所為之盤查勤務，視其具體
    情況本即包括攔停、查證及檢視或檢查等動作。又警察得以
    實施盤查之基本要求，在於必須具有「導致合理可疑之跡象
    」之要件。而一旦認定符合該盤查之要件，即必須賦予值勤
    人員一些必要之權限，以確保值勤人員之安全，檢視、搜查
    相對人所能立即控制之範圍，即其適例。是以，警察在合法
    檢視、搜查後，如發現違法事證而具有犯罪嫌疑（如持有管
    制槍枝、毒品）時，依刑事訴訟法第88條、第130條，本得
    加以逮捕及無令狀搜索；而刑事訴訟法第133條亦明定可為
    證據或得沒收之物，得扣押之。是所查扣之證物，若符合法
    定程序所取得之證物，自具有證據能力；而警察機關得於公
    共場所或指定處所、路段，由服勤人員擔任臨場檢查或路檢
    ，執行取締、盤查及有關法令賦予之勤務，警察勤務條例第
    11條第3款定有明文，依該條例所實施之臨檢勤務，並無應
    備有搜索票始得執勤之規定。又依司法院大法官會議釋字第
    535號解釋，除法律另有規定外，警察人員依據警察勤務條
    例執行場所之臨檢勤務，應限於已發生危害或依客觀、合理
    判斷易生危害之處所、交通工具或公共場所為之，且應遵守
    比例原則，不得逾越必要程度。本件被告於深夜時段行駛於
    臺北市大直橋上，該路段屬公眾得自由進出往來之一般路段
    ，為警察職權行使法第6、7條所明定之公共場所，被告於夜
    間騎乘機車，未遵守交通規則開啟車前大燈，並有疑似酒醉
    行車不穩之情形，此已具備「導致合理之可疑跡象」之要件
    ，員警於維護其他用路人人身安全及預防犯罪之前提下，於
    具備前開要件，未逾越必要之程度予以盤查，並經被告同意
    搜索，自符合憲法所闡示之比例原則。辯護人以警方並非出
    於有正當理由足認被告犯罪，而主張盤查不合法、扣案證據
    無證據能力云云為辯，自不足採，從而本件扣案被害人所有
    之女用小皮包及簽帳單，自得採為證據。
  (四)綜上所述，本件依被告於94年8月9日之自白，參酌被害人之
    證述，及扣案之女用小皮包、簽帳單等，已足認被告前開竊
    盜犯行。至於未查扣得被害人同時失竊之身分證及信用卡，
    並不影響被告竊盜犯行之認定。被告否認竊盜，辯護人亦以
    應無罪之判決為辯，均無足採。
四、核被告所為，係犯刑法第320條第1項普通竊盜罪。
五、就被告竊盜部分，原簡易判決認被告之犯罪地點為臺北市○
    ○區○○路，核與事實不符；而原審對被告為無罪之諭知，
    亦有未合，檢察官上訴指摘原判決不當，為有理由，應由本
    院將原判決及簡易判決關於竊盜部分撤銷改判。爰審酌被告
    犯罪之動機、目的、手段、品行、犯罪後之態度及犯罪所生
    之損害等一切情狀，量處如主文第2項所示之刑，並諭知易
    科罰金之折算標準。
據上論斷，應依刑事訴訟法第369條第1項前段、第364條、第299
條第1項前段，刑法第320條第1項、第41條第1項前段，罰金罰鍰
提高標準條例第1條前段、第2條，判決如主文。
本案經檢察官郭弘佑到庭執行職務。
中    華    民    國    95    年    4     月    7     日
                  刑事第二庭審判長法  官  蔡國在
                                  法  官  王詠寰
                                  法  官  江振義
以上正本證明與原本無異。
不得上訴。
                                  書記官  楊麗雪
中    華    民    國    95    年    4     月    7     日
附錄：本案論罪科刑法條全文
第320條第1項：
意圖為自己或第三人不法之所有，而竊取他人之動產者，為竊盜
罪，處5年以下有期徒刑、拘役或5百元以下罰金。


司法院資訊處製作；財團法人民間司法改革基金會備份。
